【裁判字號】    92,上訴,3034
【裁判日期】    921021
【裁判案由】    毒品危害防制條例
【裁判全文】
臺灣高等法院刑事判決                          九十二年度上訴字第三０三四號
    上  訴  人
    即  被  告  丙○○
    指定辯護人  本院公設辯護人甲○○
右上訴人因毒品危害防制條例案件，不服臺灣桃園地方法院九十一年度訴字第一七九
七號，中華民國九十二年七月八日第一審判決（起訴案號：臺灣桃園地方法院檢察署
九十一年度偵字第七九三四號），提起上訴，本院判決如左：
    主  文
上訴駁回。
        事  實
一、丙○○（綽號「胖哥」或「大胖」）明知乙○○○○○（俗稱搖頭丸或快樂丸）
    業經毒品危害防制條例列為第二級毒品管制，不得非法持有、轉讓，竟分別於民
    國九十一年三月間，以每顆新臺幣（下同）二百五十元之代價，向不詳姓名年籍
    戊○○○○○之成年男子購買乙○○○○○三次，第一、二次在臺北市○○○路
    之臺北橋附近購買乙○○○○○各三十顆，第三次在臺北縣三重市之天台廣場某
    電動玩具店內購買乙○○○○○四十顆，共一百顆，準備供自己施用，嗣因無法
    清償其先前積欠在桃園縣桃園市獅子王舞廳認識之不詳姓名年籍丁○○○○○（
    起訴書誤載為「小杰」）之成年男子一萬六千元之賭債，竟基於轉讓第二級乙○○○○○之概括犯意，以Ｚ000000000號之行動電話與「小志」談妥以
    原價每顆ＭＤＭＡ二百五十元之價格抵償上開賭債後，丙○○即於九十一年四月
    初某日晚上，在桃園縣桃園市○○路與金華街口，將第二級乙○○○○○四十顆
    交付予「小志」委託不知情之辛○○，再由辛○○轉交予「小志」，嗣又承前開
    轉讓第二級乙○○○○○之概括犯意，於同年月二十四日二十三時四十分許，在
    桃園縣桃園市○○路與金華街口，再將第二級乙○○○○○二十五顆，交付於辛○○後離去，嗣於同日二十三時四十五分許，為警當場查獲辛○○，致未能完成
    轉讓毒品，而未遂，並在辛○○身上起獲第二級乙○○○○○五十三顆（其中二
    十八顆為辛○○所有），並循線於次日凌晨零時許，在桃園縣桃園市○○路與永
    安路口，查獲丙○○持有第二級乙○○○○○二十一顆（吸食部分經臺灣桃園地
    方法院裁定送觀察、勒戒後，認無繼續施用毒品之傾向，經臺灣桃園地方法院檢
    察署檢察官以九十一度毒偵字第一０二三號為不起訴處分確定），及與本案無關
    供其施用含第二級毒品大麻成分之香菸十一支。
二、案經桃園縣警察局桃園分局報告臺灣桃園地方法院檢察署檢察官偵查起訴。
        理  由
一、認定犯罪事實所憑之證據及理由：
    訊據上訴人即被告丙○○對於右開犯罪事實坦承不諱，核與證人辛○○於檢察官
    偵訊證稱「．．．是一個叫小志的人叫我去拿的」、「我到時，丙○○才告訴我
    那是搖頭丸，要我拿上去。當時小志確實在舞廳」、「（丙○○有跟你提到這樣
    子，抵銷多少債務？）有，但不關我的事。我也不清楚」等語（見偵查卷第七二
    頁正面），及於原審調查時證稱：「．．．那時候是在獅子王舞廳有個朋友叫我
    到樓下跟綽號大胖的人拿東西，我想說單純拿東西，就幫他的忙，而且那時他有
    很多朋友在場。我拿到一個白色不透明袋子，拿了之後大胖就離開了．．．」等
    語（見原審九十二年一月八日訊問筆錄第二頁）相符，並有扣案之藥丸七十四顆
    可稽，而上開藥丸（共七十四顆，二顆供檢驗用罄、其中七十顆《經註明ＭＤＭ
    Ａ﹢者》合計淨重一七點一二公克、另二顆《經註明ＭＤＭＡ微者》合計淨重零
    點七七公克）經鑑定結果，含有ＭＤＭＡ成分，此有法務部調查局九十一年六月
    四日調科壹字第０九一００二九三五一０號檢驗通知書在卷可憑，足見扣案之藥
    丸確實含有ＭＤＭＡ成分。至證人辛○○於警訊時證稱：伊與「小志」合資向被
    告購買ＭＤＭＡ毒品二次，第一次在九十一年四月初購買四十顆，第二次在同年
    月二十四日二十三時四十分許，購買二十五顆，每顆代價二百五十元云云（見偵
    查卷第一一頁反面），及證人己○○即查獲本件之桃園縣警察局桃園分局警員於
    偵訊時證稱：是辛○○說向被告買ＭＤＭＡ的云云（見偵查卷第七六頁反面），
    然上情業據被告自始否認在卷，且證人辛○○於偵訊及原審調查時亦供稱：伊係
    受「小志」委託向被告拿ＭＤＭＡ毒品，且被告有告知伊係要抵債等語，已如前
    所述，可見證人辛○○前後之證述不一，是自難僅憑證人辛○○上開有瑕疵之證
    詞，遽認被告有販賣ＭＤＭＡ予「小志」及證人辛○○之犯行，應認證人辛○○
    於檢察官偵訊及原審調查時之證述較為可採。又證人己○○之上開證詞係其製作
    警訊筆錄時詢問證人辛○○所轉述之證詞，並非其親聞被告有販賣ＭＤＭＡ毒品
    之證詞，亦不足為被告販賣毒品之不利認定。至被告於偵訊及原審調查時供稱Ｍ
    ＤＭＡ毒品係向「小志」購買，並轉讓給「小杰」云云，然被告於警訊時業已供
    承是向「小杰」購買，並轉讓給「小志」，繼於原審審理時供稱：「我是跟小杰
    買，交給小志。警訊中說的才對。因為事隔蠻久．．．」、「我把小杰跟小志弄
    顛倒」等語（見原審九十二年六月二十四日審判筆錄第三頁、第六頁），參以證
    人辛○○於偵訊時供稱：「．．．是一個叫小志的人叫我去拿的」等語（見偵查
    卷第七二頁正面），足見被告應是向戊○○○○○之人購買ＭＤＭＡ毒品，再轉
    讓予丁○○○○○之人；另被告原審調查時雖供稱第一次交ＭＤＭＡ毒品給辛○○是在桃園火車站附近云云（見原審九十二年二月十二日訊問筆錄第七頁），然
    被告於偵訊時均稱係桃園縣桃園市○○路與金華街口交ＭＤＭＡ毒品給辛○○，
    且證人辛○○於警訊時亦為相同之證述（見偵查卷第四二頁正面、反面、第一一
    頁反面），應認被告於偵訊之供述距案發時間較為接近，其記憶較為清楚，所為
    之供述應較為可採；又被告偵訊時供稱：以其所有Ｚ000000000之行動
    電話撥打0000000000之行動電話與「小杰」聯絡購買毒品等語（見偵
    查卷第四二頁反面），固有遠傳電信股份有限公司電話通聯紀錄（見偵查卷第六
    四頁）在卷可稽，然該通聯記錄僅能證明被告有撥打該支電話號碼，並不能證明
    當時是在聯絡購買毒品事宜，又該上開電話之租用人為庚○○，有和信電訊股份
    有限公司租用人年籍資料（見偵查卷第四八頁）附卷可憑，然庚○○並未使用該
    電話，係由其子紀冠廷、紀冠宇使用，庚○○亦不認識「小杰」，此有卷附臺灣
    桃園地方法院檢察署公務電話紀錄（見偵查卷第六八頁）可證，是並無證據可資
    證明0000000000之行動電話為「小杰」所使用，被告供稱以該支電話
    聯絡「小杰」云云，亦非可採。綜上所述，被告右開轉讓第二級乙○○○○○之
    犯行足堪認定，應依法論科。
二、論罪：
    核被告丙○○第一次轉讓第二級乙○○○○○之所為，係犯毒品危害防制條例第
    八條第二項之轉讓第二級毒品罪；第二次雖已將第二級乙○○○○○交與辛○○
    ，然辛○○尚未將該毒品交付予「小志」即為警查獲，係犯同條例第八條第四項
    、第二項之轉讓第二級毒品未遂罪。被告轉讓前持有第二級乙○○○○○之低度
    行為，應為轉讓第二級乙○○○○○之高度行為所吸收，不另論罪。又被告利用
    不知情之辛○○遂行上開轉讓毒品之犯行，為間接正犯。被告先後二次轉讓第二
    級乙○○○○○之犯行，時間緊接，犯罪構成要件相同，顯係基於概括之犯意反
    覆為之，為連續犯，應以轉讓第二級毒品既遂，論以一罪，並加重其刑，又被告
    第二次轉讓毒品犯行，固屬未遂，惟已與第一次轉讓毒品犯行論以連續犯一罪，
    故無庸減輕其刑。至公訴意旨漏未就被告第一次於九十一年四月初某日轉讓ＭＤ
    ＭＡ毒品予「小志」部分之犯行起訴，惟此部分與其起訴之部分有連續犯之裁判
    上一罪關係，為起訴效力所及，本院自得併予審理，附此敘明。又公訴意旨認被
    告上開所為，係犯毒品危害防制條例第四條第二項之販賣第二級毒品罪云云，惟
    按非法販賣毒品罪須以營利為目的而將毒品予以購入或賣出始足當之，倘無營利
    之意思而依原價或較低之價格轉讓他人，則與販賣之要件不符，本件被告係以每
    顆二百五十元之價格向「小杰」購買ＭＤＭＡ，而又以原價每顆二百五十元之價
    格抵償積欠「小志」之債務，則被告顯未因此獲利，而與販賣罪之構成要件有間
    ；且無其他證據足資佐證被告有販賣毒品之犯行，是公訴意旨上開所認容有誤會
    ，又販賣與轉讓ＭＤＭＡ毒品所適用之法條雖有不同，但各該二罪所為讓渡ＭＤ
    ＭＡ毒品之基本事實，並無不同，無礙於事實同一性之認定，本件被告並無營利
    之意圖，是檢察官起訴法條尚有未洽，依前開說明，自得變更起訴法條。
三、維持原判決及駁回上訴之理由：
    原審認被告等罪證明確，適用毒品危害防制條例第八條第二項、第十八條第一項
    前段，刑法第十一條前段、第五十六條規定，並審酌被告之素行、其轉讓他人具
    有成癮性之第二級乙○○○○○，傷害他人身心甚鉅、轉讓毒品之數量頗鉅、及
    其犯罪之動機、目的、手段、次數及犯罪後坦承犯行等一切情狀，量處有期徒刑
    貳年。至扣案之第二級乙○○○○○七十四顆，驗餘七十二顆（另二顆供檢驗用
    罄、淨重合計一七點八九公克），均為被告所有供本件轉讓及施用之用，及辛○○所有供施用之用，因扣案之ＭＤＭＡ毒品為警查獲後，已混合成一包，無從區
    分為誰所有及何者為轉讓或供己施用，且依毒品危害防制條例第十八條第一項前
    段規定，查獲之毒品不問屬於犯人與否均沒收銷燬之，是扣案之第二級乙○○○○○七十二顆，均應依毒品危害防制條例第十八條第一項前段規定，宣告沒收並
    銷燬之；另扣案含有大麻煙草十一支固為被告所有供施用之用，然與本件被告轉
    讓第二級乙○○○○○之犯行無關，且檢察官並未於起訴書一併聲請宣告沒收，
    爰不為沒收之諭知。經核認事用法，均無不合，量刑亦甚妥適，應予維持。被告
    上訴意旨以原審未諭知緩刑，指摘原判決不當，惟查，本件扣案之第二級乙○○○○○七十四顆（驗餘七十二顆），數量非微，而ＭＤＭＡ具有成癮性，轉讓他
    人施用，對身心傷害甚鉅，原審未諭知緩刑，並無不當，本件上訴為無理由，應
    予駁回。
四、適用法律：
據上論斷，應依刑事訴訟法第三百六十八條，判決如主文。
本案經檢察官鄭龍照到庭執行職務。
中      華      民      國    九十二    年      十    月    二十一      日
                              臺灣高等法院刑事第十庭
                                  審判長法  官  溫  耀  源
                                        法  官  何  菁  莪
                                        法  官  邱  同  印
右正本證明與原本無異。
如不服本判決，應於收受送達後十日內向本院提出上訴書狀，其未敘述上訴之理由者
並得於提起上訴後十日內向本院補提理由書（均須按他造當事人之人數附繕本）。
                                        書記官  莊  昭  樹
中      華      民      國    九十二    年      十      月    二十一    日
附錄：本案論罪科刑法條全文
附論罪科刑依據之法條：
毒品危害防制條例第八條第二項
轉讓第二級毒品者，處六月以上五年以下有期徒刑，得併科新台幣七十萬
元以下罰金。


司法院資訊處製作；財團法人民間司法改革基金會備份。
